臺灣高等法院刑事判決　　　　　　　　94年度上訴字第2338號
上　訴　人
即　被　告　甲○○
上列上訴人因違反著作權法等案件，不服臺灣臺北地方法院93年
度訴字第1443號，中華民國94年6月3日第一審判決（起訴案號：
臺灣臺北地方法院檢察署92年度偵字第172號），提起上訴，本
院判決如下：
    主  文
原判決撤銷。
甲○○共同意圖為自己不法之所有，以詐術使人將本人之物交付
，處有期徒刑陸月，如易科罰金，以佰元折算壹日。
    事  實
一、甲○○為係設於台北市○○路一五三號二樓凱立資訊股份有
    限公司（下稱凱立公司）之實際負責人（名義負責人為林惜
    梅，經檢察官另為不起訴處分確定），而凱立公司於民國（
    下同）八十八年三月五日與日月晶耀股份有限公司（設於新
    竹市○○路○段五二五巷二三一號七樓，下稱日月晶耀公司
    ）簽訂經銷授權證明書，取得自八十八年一月一日起至八十
    九年十二月三十一日止，經銷日月晶耀公司所生產之「神來
    98視窗遙控軟體」及「神來32視窗遙控軟體」電腦程式著作
    物之權利（遙控軟體之用途在於主控端之一方得以無須親至
    被控端電腦前，即得以遠端連線操控之方式對被控端電腦進
    行維修系統、掃毒、安裝軟體、傳輸檔案等工作，對於電腦
    教室管理者、機關行號資訊工程師維護及管理多台電腦，均
    有節省人力時間之效），而日月晶耀公司生產之前開二套遙
    控軟體均分為單機版與多機版，安裝時須區分版本之不同而
    輸入不同之序號，若安裝多機版時輸入單機版之序號，則會
    啟動軟體保護措施，造成無法連線完成遠端遙控之情形，又
    依日月晶耀公司與凱立公司之約定，凱立公司倘接獲客戶訂
    購遙控軟體，即應將客戶訂購轉向日月晶耀公司採購，並由
    日月晶耀公司出具遙控軟體使用授權書。詎於八十九年十二
    月間，神旭資訊股份有限公司（設於台北市○○○路○段七
    七號二樓，下稱神旭公司）因標得新竹市立水源國民小學（
    下稱水源國小）採購「神來98視窗遙控軟體」校園全校版（
    即多機版）案，乃向凱立公司訂購，甲○○明知依其與日月
    晶耀公司約定應向日月晶耀公司採購並由日月晶耀公司出具
    遙控軟體使用授權書，竟意為自己不法所有，與其不詳姓名
    之凱立公司員工共同基於犯意聯絡，未向日月晶耀公司採購
    ，反而交付之前由日月晶耀公司交予凱立公司試用之「神來
    2000視窗遙控軟體」單機版充作多機版銷售予神旭公司，並
    於八十九年十二月十三日，以凱立公司之名義出具教育軟體
    授權使用證明書，授權水源國小多機使用該軟體，因而致神
    旭公司陷於錯誤而支付新台幣（下同）九千元之價格購買該
    軟體，並將該軟體交付水源國小，嗣因水源國小資訊組組長
    劉復嘉安裝後使用上有困難，經向日月晶耀公司諮詢後，日
    月晶耀公司始知上情。
二、案經日月晶耀公司訴由臺灣台北地方法院檢察署檢察官偵查
    起訴。
    理  由
一、訊據上訴人即被告甲○○固不否認否認凱立公司有銷售試用
    之「神來2000視窗遙控軟體」單機版與神旭公司之情，但矢
    口否認有詐欺之犯行，辯稱：當時係由會計小姐以電話跟對
    方之採購人員處理，伊並不知情，會計小姐就出售該軟體，
    不因為是新產品，員工不清楚，誤將包裝一樣之試用品交給
    客戶，而授權合約書則是對方要求書立之制式文件，會計小
    姐收到後於填妥用印後就交予對方云云。
二、惟查：
  (一)上揭事實，業據告訴代理人乙○○於偵審中指訴綦詳，且凱
    立公司確有出售「神來2000視窗遙控軟體」單機版與神旭公
    司再交與水源國小之情，亦經證人即神旭公司員工簡文煌、
    水源國小老師劉復嘉於原審證述明確，並有凱立公司出具之
    出貨單、統一發票、教育軟體授權使用證明書、神旭公司訂
    購單等附卷可稽。
  (二)被告甲○○實際負責之凱立公司與日月晶耀公司之經銷授權
    ，係自八十八年一月一日起至八十九年十二月三十一日止，
    而經銷之項目為日月晶耀公司所生產之「神來98視窗遙控軟
    體」及「神來32視窗遙控軟體」，並不包括「神來20 00視
    窗遙控軟體」等情，為被告甲○○所是認，並有經銷授權證
    明書（見他字第一○六○號卷第二三頁）以及被告甲○○所
    提出凱立公司之「神來視窗遙控家族」廣告單（見偵字第二
    ○三七○號卷第二七頁）在卷可稽，是凱立公司不得直接銷
    售「神來2000視窗遙控軟體」，應可認定。
  (三)又水源國小所購得使用日月晶耀公司之「神來2000視窗遙控
    軟體」單機版軟體，係試用贈品不得銷售，有蓋有「贈品不
    得銷售」印戳之軟體授權合約暨產品保證書在卷可據，而凱
    立公司並未經日月晶耀公司之同意，而以凱立公司名義出具
    教育軟體授權使用證明書，亦有該公司於89年12月13日出具
    之教育軟體授權使用證明書附卷可憑（見他字第一○六○號
    卷第六、七頁）。基上凱立公司不得逕行銷售上揭「神來
    2000 視窗遙控軟體」，其竟直接銷售，復以不得銷售之試
    用贈品單機版軟體光碟全校版（即多機版）交貨，及自行出
    具教育軟體授權使用證明書予神旭公司各情，足認被告確有
    施行詐術，使神旭公司陷於錯誤而購買上開軟體之犯行，事
    證明確。被告否認詐欺，及所辯員工誤交貨品云云，要係卸
    責之詞，不足採信。其詐欺犯行可以認定，應依法論科。
三、核被告甲○○所為，係犯刑法第三百三十九條第一項之詐欺
    罪。又被告甲○○與不詳真實姓名之員工間，有犯意之聯絡
    及行為之分擔，應論以共同正犯。
四、原審對被告予以論罪科刑，固非無見，惟被告行為後，刑法
    第四十一條業於九十年一月十二日修正公布施行，修正後之
    刑法第四十一條第一項就有宣告期徒刑之易科罰金之條件，
    較有利於被告，原判決未比較該條修正前後，即逕行適用修
    正後之刑法第四十一條第一項前段，諭知易科罰金之折算標
    準，尚有未合。又被告與其公司員工為共同正犯，原判決漏
    未引用刑法第二十八條，亦有疏漏。被告上訴否認犯罪，雖
    無理由，惟原判決既有可議，自應由本院撤銷改判。爰審酌
    被告犯罪動機目的、手段、所獲得之款項非鉅、犯罪所生之
    危害及損失、犯後態度等一切情狀，量處有期徒刑六月，並
    依刑法第二條第一項前段，適用裁判時之刑法第四十一條第
    一項前段，諭知易科罰金之折算標準。
五、公訴意旨另認：神旭公司將「神來2000視窗遙控軟體」單機
    版遙控軟體之交付水源國小後，水源國小亦陷於錯誤而將之
    安裝於校園電腦硬碟中，因認被告甲○○尚涉犯修正之著作
    權法第九十一條第二項之意圖銷售而擅自重製罪之罪嫌。然
    按犯罪事實應依證據認定之，無證據不得推定其犯罪事實；
    又不能證明被告犯罪者，應諭知無罪之判決，刑事訴訟法第
    一百五十四條第二項、第三百零一條第一項分別定有明文。
    經查：本件「神來2000視窗遙控軟體」之重製行為，係由水
    源國小取得單機版後，由資訊組組長劉復嘉再重製到各電腦
    以資安裝等情，業據證人劉復嘉結證明確（見九十年偵字第
    二○三七○號卷第三六頁反面、原審卷第九八頁至第九九頁
    ），因此重製行為並非被告甲○○所為，再被告甲○○行為
    之目的，係施用詐術不法取得出售對價之財物，已如前述，
    亦即被告於將該單機版軟體交予神旭公司公司並取得價金時
    ，其犯罪目的即已達成，至於水源國小是否安裝或如何安裝
    ，應非被告甲○○之犯罪目的，且亦無證據可認被告有利用
    水源國小之重製而作為銷售之目的之行為，從而被告甲○○
    所為，與修正之著作權法第九十一條第二項之要件有間，本
    應為無罪判決之諭知，惟檢察官起訴認該部分與詐欺部分，
    有牽連犯之裁判上一罪關係，爰不另為無罪之諭知，併此敘
    明。
據上論斷，應依刑事訴訟法第369條第1項前段、第364條、第299
條第1項前段，刑法第2條第1項前段、第28條、第339條第1項、
第41條第1項前段、罰金罰鍰提高標準條例第1條前段、第2條，
判決如主文。
本案經檢察官林炳雄到庭執行職務。
中　　華　　民　　國　　94　　年　　11　　月　　16　　日
　　　　　　　　　刑事第13庭    審判長法　官  劉景星
　　　　　　　　　　　　　　　　　    法　官  陳博志
　　　　　　　 　 　　　　　　　　　　法　官  李春地
以上正本證明與原本無異。
被告不得上訴。
檢察官如不服本判決，應於收受送達後十日內向本院提出上訴書
狀，其未敘述上訴之理由者並得於提起上訴後十日內向本院補提
理由書（均須按他造當事人之人數附繕本）。
                                      書記官  吳鎮鑫
中　　華　　民　　國　　94　　年　　11　　月　　17　　日
本案論罪科刑法條全文
刑法第339條  （普通詐欺罪）
意圖為自己或第三人不法之所有，以詐術使人將本人或第三人之
物交付者，處五年以下有期徒刑、拘役或科或併科一千元以下罰
金。
以前項方法得財產上不法之利益或使第三人得之者，亦同。
前二項之未遂犯罰之。
